【裁判字號】    92,訴,1303
【裁判日期】    920923
【裁判案由】    妨害自由等
【裁判全文】
臺灣臺北地方法院刑事判決                        九十二年度訴字第一三０三號
    公  訴  人  臺灣臺北地方法院檢察署檢察官
    被      告  甲○○  男  十.
右列被告因妨害自由等案件，經檢察官聲請以簡易判決處刑（九十二年度偵字第一一
九三八號），本院簡易庭認不宜以簡易判決處刑（九十二年度簡字第二四七三號），
改依通常程序審理，本院判決如左：
    主  文
甲○○意圖為自己不法之所有，而侵占遺失物，處罰金壹仟元，如易服勞役，以佰
元折算壹日；又以加害身體之事，恐嚇他人致生危害於安全，處有期徒刑伍月，如易
科罰金，以佰元折算壹日。緩刑年。
    事  實
一、甲○○於民國九十一年一月間某日，在台北市中山區○○○路○段十四巷二號住
    處附近草叢，拾獲不詳姓名之人所遺失之西瓜刀一把，竟意圖為自己不法之所有
    而侵占入己。又另行於同年五月十日中午十二時三十分許，在台北市中山區○○○路○段二六號前，見其女友乙○○之朋友丙○○送乙○○回家並在該處等候，
    因懷疑丙○○在追求乙○○而心生不滿，竟萌恐嚇之犯意，遂持其前所拾獲之西
    瓜刀一把，置於身後，並以手拉丙○○，二人同至同路段十四巷二號前，隨即抽
    出預藏背後之西瓜刀指向丙○○，以此加害身體之舉動恫嚇丙○○，質問丙○○
    與乙○○是何關係，使丙○○心生畏懼，致生危害於其安全，嗣經警到達現場，
    並扣得上開西瓜刀一把。
二、案經臺北市警察局中山分局報告臺灣臺北地方法院檢察署檢察官偵查後聲請簡易
    判決處刑，本院認不宜以簡易判決處刑，改依通常程序審理。
    理  由
一、訊據被告甲○○對於右揭事實除曾於本院調查中就扣案之西瓜刀應係他人所丟棄
    一事為辯者外，餘於警詢、偵查及本院審理中均已坦承不諱，核與被害人丙○○
    於警詢中指述之情節相符，並經證人乙○○於警詢及偵查中結證屬實，復有西瓜
    刀一把扣案可憑，足佐其前開自白確與事實相符，而扣案之西瓜刀外附有以報紙
    製成之套子以為保護，且該套子係以膠帶仔細並整齊黏貼，有照片一紙在卷（見
    偵查卷第十一頁），非如一般丟棄者任意以報紙包覆，甚或僅是隨意丟棄，是難
    認為他人所丟棄不要者，被告此部分辯解尚難採信，本件事證明確，被告犯行已
    堪認定，應依法論科。
二、核被告所為，分別係犯刑法第三百三十七條侵占遺失物罪及第三百零五條之恐嚇
    危害安全罪，其所犯上開二罪，犯意各別，行為互異，應分論併罰，檢察官雖於
    本院審理中更正其二罪間應為方法、目的之牽連關係，然查，被告前後二次犯行
    之時間相差約四月，且被告於九十二年五月十日案發當日係見被害人丙○○送其
    修宏，足見二次犯行間應屬各別之犯意，而無方法、目的或原因、結果之牽連關
    係，檢察官前揭更正之詞，應屬誤會。爰審酌被告犯罪後坦承犯行，深具悔意，
    並已與被害人達成和解，有台北縣三重市調解委員會調解書一紙在卷可稽（見偵
    查卷第二九、三十頁），及其犯罪之動機、目的及其係因感情糾紛而起，即遽持
    西瓜刀恫嚇情敵之手段與所生危害等一切情狀，分別量處如主文所示之刑，並分
    別諭知易服勞役及易科罰金之折算標準。末查，被告前未曾受有期徒刑以上刑之
    宣告，有台灣高等法院被告全國前案紀錄表可稽，因一時失慮，致觸本案犯行，
    且於犯罪後立即與被害人達成和解，可見其經此刑之教訓，應當知所警惕，而無
    再犯之虞，本院認前開對其宣告之刑，以暫不執行為適當，爰併予宣告緩刑三年
    ，用啟自新。另扣案之西瓜刀一把，為被告所拾獲不詳姓名之人遺失者，非被告
    所有，公訴人聲請依法宣告沒收，尚有誤會，本院無從併予宣告沒收，亦附此敘
    明。
三、公訴意旨另以：被告基於妨害自由之犯意，以強暴方式拉被害人至台北市○○○
    路○段十四巷二號剝奪其行動自由，因認被告另涉有刑法第三百零二條之剝奪行
    動自由罪。然按刑法第三百零二條之妨害自由罪，既係以私行拘禁為其非法剝奪
    人行動自由之例示，則本罪在性質上，其行為自須持續相當之時間，始足當之，
    倘若其目的在使人行無義務之事，僅有瞬間之拘束，則屬同法第三百零四條之範
    圍，不構成上開剝奪行動自由罪，有最高法院七十五年台上字第六八五七號判決
    意旨可資參照，即是否構成妨害自由罪，除應視行為人自始之犯意外，尚須其拘
    束被害人之時間已持續相當之時間。經查，被告自始即供承因為看到被害人在樓
    下等其女友乙○○，所以才拿著刀子想嚇一嚇被害人，並沒有要妨害其自由之意
    思等語，且依被害人之指述與證人乙○○之證詞，在被告將被害人拉至案發地點
    後，證人即隨後趕到，將被告抱住，並隔開被告與被害人，且叫被害人趕快離開
    ，顯見被告強拉被害人而使其行動自由受到拘束之時間僅有瞬間，且未持續相當
    時間，是不能證明被告另犯刑法第三百零二條之剝奪他人行動自由罪，此外復查
    無其他積極證據足認被告涉有前開犯行，原應為無罪之諭知，惟公訴意旨認此部
    分與前開有罪部分有牽連犯之裁判上一罪關係，故不另為無罪之諭知，併此敘明
    。
據上論斷，應依刑事訴訟法第四百五十二條、第二百九十九條第一項前段，刑法第三
百零五條、第三百三十七條、第五十一條、第四十一條第一項前段、第四十二條第二
項、第七十四條第一款，罰金罰鍰提高標準條例第一條前段、第二條，判決如主文。
本案經檢察官侯少卿到庭執行職務。
中      華      民      國    九十二    年      九    月      二十三    日
                          臺灣臺北地方法院刑事第四庭
                              審判長法    官  黃雅芬
                                    法    官  楊代華
                                    法    官  黎惠萍
右正本證明與原本無異。
如不服本判決，應於判決送達後十日內向本院提出上訴狀（應抄附繕本）。告訴人或
被害人如對於本判決不服者，應具備理由請求檢察官上訴，其上訴期間之計算係以檢
察官收受判決正本之日期為準。
                                      書記官  楊麗娟
中      華      民      國    九十二    年      九    月      二十四    日
附錄本案論罪科法條全文
刑法第三百零五條、第三百三十七條
中華民國刑法第三百零五條
 (恐嚇危害安全罪)
以加害生命、身體、自由、名譽、財產之事，恐嚇他人致生危害於安全者，處二年以
下有期徒刑、拘役或三百元以下罰金。
中華民國刑法第三百三十七條
 (侵占遺失物罪)
意圖為自己或第三人不法之所有，而侵占遺失物、漂流物或其他離本人所持有之物者
，處五百元以下罰金。


司法院資訊處製作；財團法人民間司法改革基金會備份。
